臺灣彰化地方法院民事判決　九十四年度簡上字第九二號
　　上　訴　人　甲○○
　　被　上訴人　龍天宮管理委員會
　　法定代理人　丙○○
　　被上訴人　　乙○○
上列當事人間請求侵權行為損害賠償事件，上訴人不服中華民國
九十四年六月三十日本院北斗簡易庭所為之第一審判決（九十四
年度斗簡字第二九號），提起上訴，本院於九十四年十月廿五日
言詞辯論終結，判決如下：
    主      文
上訴駁回。
第二審訴訟費用由上訴人負擔。
    事實及理由
一、本件上訴人起訴主張其承租坐落彰化縣社頭鄉○○○段一五
    六號農地，種植木瓜並放置圍網，被上訴人龍天宮管理委員
    會管轄之土地公廟與上訴人耕作上開土地毗鄰，其土地公廟
    所有之榕樹因遭敏督利颱風吹倒，被上訴人龍天宮管理委員
    會主任委員丙○○出資僱請被上訴人乙○○清除倒樹，但被
    上訴人乙○○除載走可販售得利之樹幹及若干枝葉外，餘均
    留置現場，並均稱俟枝葉曬乾將就地焚燒，上訴人及村長蕭
    家鏞聞悉均曾出面告誡被上訴人等應將枝葉運離現場，不應
    就地焚燒枝葉以免殃及周鄰，惟被上訴人等均不改其志。民
    國（下同）九十三年十月十六日凌晨五時許，因該等榕樹枝
    葉遭人縱火，上訴人耕作上述木瓜園及園內圍網遭延燒波及
    ，受有損害新台幣（下同）三十六萬元，被上訴人自應負連
    帶賠償責任，經催討仍置之不理，爰基於侵權行為法律關係
    訴請被上訴人連帶賠償；縱然認被上訴人未積極點燃棄置之
    榕樹枯枝葉，但本件確係因為被上訴人等鋸卸榕樹之行為始
    將上開乾燥易燃之榕樹枯枝葉遺留在現場，進而造成大量易
    燃枯枝葉堆棄，可能遭人縱火或自燃之危險，被上訴人等實
    施之危險行為可能發生之實害結果，依法應負注意防止其發
    生之義務，詎被上訴人等未盡應注意之義務，非但未將上述
    堆棄之枯枝葉予以清運，亦未派人監督看守，反而消極地任
    彼等造成之危險繼續存在，終致發生火災之實害並延燒至上
    訴人之果園，是被上訴人等怠於履行彼等應盡積極防止義務
    之行為亦應構成侵權行為而須負連帶賠償責任等語。
二、被上訴人龍天宮管理委員會則辯稱確有出資一萬元請被上訴
    人乙○○承攬處理鋸除、清理倒樹之事，但未指示就地焚燒
    ，系爭樹枝條葉係被上訴人乙○○留置現場，與被上訴人龍
    天宮管理委員會無關，依民法第一百八十九條規定，被上訴
    人龍天宮管理委員會亦毋須負賠償義務；況枝葉係遭不詳人
    士縱火，始致上訴人發生損害，被上訴人乙○○縱有違約放
    置樹枝，與上訴人之損害應無因果關係等語。被上訴人乙○
    ○則辯稱：被上訴人龍天宮管理委員會以一萬元請伊砍伐、
    清除樹枝，曾載走一車的樹條枝葉，但因沒有時間故將其餘
    枝葉放置現場，伊未放火燒樹枝等語。
三、原審法院為上訴人全部敗訴之判決，上訴人提起上訴聲明原
    審判決廢棄，請求改判被上訴人應連帶給付上訴人三十六萬
    元及自起訴狀繕本送達翌日起至清償日止，按週年利率百分
    之五計算之利息，訴訟費用由被上訴人連帶負擔。被上訴人
    則聲明駁回上訴人之上訴，訴訟費用由上訴人負擔；被上訴
    人龍天宮管理委員會另聲明如受不利判決，其願供擔保請准
    免為假執行。
四、二造不爭之事實：
    (一)被上訴人龍天宮管理委員會管轄之土地公廟所有之榕樹因
      遭敏督利颱風吹倒，其主任委員丙○○以一萬元代價請被
      上訴人乙○○清除傾倒之樹木，但被上訴人乙○○除載走
      樹幹及若干枝葉外，餘均留置現場。
    (二)九十三年十月十六日凌晨五時許，因上述留置現場之榕樹
      枝葉遭人縱火，上訴人耕作上揭木瓜園及園內圍網遭延燒
      波及，受有損害三十六萬元。
五、得心證之理由：
    (一)上訴人主張被上訴人縱火焚燒現場枝葉致延燒其所耕作木
      瓜園及圍網等情，業經被上訴人否認在卷，且證人蕭漢鏞
      於本院準備程序中結稱：伊於敏督利颱風後受上訴人僱用
      至上開土地整理木瓜園時，有見到乙○○及一些工人在砍
      榕樹，載走樹幹及若干枝條，現場有人提到等水溝乾了再
      放火燒枝葉，但不知是何人所說，當時丙○○亦未在場等
      語，證人蕭家鏞即社頭鄉朝興村村長到庭證稱：上訴人事
      前確曾問伊要如何處理留置現場的樹枝，伊去詢問乙○○
      ，乙○○表示沒空，但伊不知被上訴人等有無說要就地焚
      燒樹枝葉，旁人倒是曾提議在旁邊圳溝燒掉等語，均無法
      為不利於被上訴人之認定，是上訴人主張係被上訴人等縱
      火焚燒現場樹枝乾葉致其木瓜圍網受損等語自難信為真實
      。
    (二)按當事人主張有利於己之事實者，就其事實有舉證之責任
      。民事訴訟法第二百七十七條本文定有明文。又損害賠償
      之債，以有損害之發生及有責任原因之事實，並二者之間
      ，有相當因果關係為成立要件。故原告所主張損害賠償之
      債，如不合於此項成立要件者，即難謂有損害賠償請求權
      存在（最高法院四十八年台上字第四八一號判例參照）。
      查上訴人所有木瓜園及園內圍網既係遭人縱火焚燒鄰地上
      樹葉枝條致延燒波及，則上訴人所受損害自係與縱火者之
      縱火行為存有因果關係，上訴人無法舉證證明被上訴人等
      有縱火之行為；而被上訴人乙○○將榕樹枝葉留置該地之
      行為，並不必然會造成上述結果，尚須結合他人之縱火行
      為始有發生火災之可能，自與上訴人之損害難認有相當因
      果關係，上訴人主張被上訴人怠於履行應積極防止義務亦
      構成侵權行為，亦屬無據，揆諸前開說明，則上訴人依侵
      權行為之法律關係，請求被上訴人應連帶給付上訴人三十
      六萬元及自起訴狀繕本送達翌日起至清償日止，按週年利
      率百分之五計算之利息，洵屬無據，不應准許。原審為上
      訴人敗訴之判決，即無不合，上訴意旨指摘原判決不當，
      求予廢棄改判，核無理由，應予駁回。
六、結論：本件上訴人之上訴為無理由，並依民事訴訟法第四百
    三十六條之一第三項、第四百四十九條第一項、第七十八條
    ，判決如主文。
中　　　華　　　民　　　國　九十四　年　十一  月  八  日
                民事第一庭  審判長法  官  羅培昌
                                  法  官  葛永輝
                                  法  官  簡燕子
上為正本係照原本作成。
不得上訴。
中　　　華　　　民　　　國　九十四　年　十一  月  八  日
                                  書記官  張清秀
